臺灣新北地方法院刑事判決
111年度易字第470號
公  訴  人  臺灣新北地方檢察署檢察官
被      告  邱瑜心




            陳永安



上列被告因恐嚇取財案件，經檢察官追加起訴（111年度偵字第7
482、19606號），被告於準備程序進行中就被訴事實為有罪之陳
述，本院合議裁定由受命法官獨任進行簡式審判程序並判決如下
：
    主  文
丙○○共同犯恐嚇取財罪，處有期徒刑柒月。
丁○○共同犯恐嚇取財罪，處有期徒刑玖月；未扣案之犯罪所得新
臺幣肆萬參仟肆佰元、金額新臺幣參拾陸萬元之借據壹紙均沒收
，於全部或一部不能沒收或不宜執行沒收時，追徵其價額。
    事  實
一、丁○○、丙○○及成年人鍾瑋杰（經檢察官發布通緝中）共同意
    圖為自己不法之所有，基於恐嚇取財之犯意聯絡，共謀以俗
    稱「仙人跳」之方式向他人恐嚇取財，先由丙○○於民國110
    年8月5日（起訴書誤載為3日）以通訊軟體LINE聯繫乙○，並
    相約至新北市○○區○○○路00號7樓沃克商旅正義店從事性交易
    ，乙○於同日19時許至該旅店並登記使用643號房後，丙○○隨
    後到場並由乙○陪同上樓，嗣丙○○趁乙○盥洗時暗中聯繫丁○○
    、鍾瑋杰進入該房間，丁○○即向乙○恫稱：「這是我老婆，
    你敢約我老婆」、「錢不要了，把他載到觀音山去」、「剁
    一隻手」等語，使乙○心生畏懼，因而交付現金新臺幣（下
    同）2萬3,400元、中華郵政提款卡（帳號00000000000000號
    帳戶）1張與丁○○，並簽立金額36萬元之借據1紙交付丁○○，
    復將該提款卡密碼告知丁○○，丁○○即持該提款卡外出提領2
    萬元，提款後丁○○再將該提款卡歸還乙○，丁○○、丙○○及鍾
    瑋杰始離開現場。
二、案經乙○訴由新北市政府警察局三重分局報請臺灣新北地方
    檢察署檢察官偵查起訴。
    理  由
壹、程序方面：
    按除被告所犯為死刑、無期徒刑、最輕本刑為3 年以上有期
    徒刑之罪或高等法院管轄第一審案件者外，於第一次審判期
    日前之準備程序進行中，被告先就被訴事實為有罪之陳述時
    ，審判長得告知被告簡式審判程序之旨，並聽取當事人、代
    理人、辯護人及輔佐人之意見後，裁定進行簡式審判程序，
    刑事訴訟法第273 條之1 第1 項定有明文。本件被告丁○○、
    丙○○所犯係死刑、無期徒刑、最輕本刑為3 年以上有期徒刑
    以外之罪，其於準備程序中就被訴事實為有罪之陳述，經法
    官告知簡式審判程序之旨，並聽取公訴人及被告2人之意見
    後，本院合議庭認宜進行簡式審判程序，爰依上揭規定裁定
    由受命法官獨任進行簡式審判程序。又下列所引證據，依刑
    事訴訟法第273 條之2 規定，不受同法第159 條第1 項關於
    傳聞法則規定之限制，依法均有證據能力，合先敘明。
貳、實體方面：
一、認定犯罪事實所憑之證據及理由：
    上揭犯罪事實，業經被告丙○○、丁○○於偵查、本院準備程序
    及審理時均自白不諱（見111年度偵字第7482卷〔下稱偵7482
    卷〕第81-84頁、本院卷第67-71、76-83頁），核與證人即告
    訴人乙○於警詢及偵查中具結證述之情節大致相符（見偵748
    2卷第13-18、83-84頁），且有監視器錄影畫面擷圖數張附
    卷可稽（見偵7482卷第27-29頁）。又被告丁○○持乙○之上開
    提款卡，於110年8月5日20時7分許提領2萬元乙節，亦有e動
    郵局交易明細畫面擷圖及乙○之上開郵局帳號存摺封面暨內
    頁影本等件附卷足憑（見偵7482卷第31-35頁）。綜上所述
    ，被告2人之自白與事實相符，本案事證明確，被告2人之犯
    行均堪認定，應依法論科。
二、論罪之法律適用及量刑之審酌情形：
  ㈠按刑法上恐嚇取財罪之「恐嚇」，固係指以危害通知他人，
    使該人主觀上生畏怖心之行為，然此危害之通知，並非僅限
    於將來，其於現時以危害相加者，亦應包括在內。因是，恐
    嚇之手段，並無限制，其以言語、文字為之者無論矣，即使
    出之以強暴、脅迫，倘被害人尚有相當之意思自由，而在社
    會一般通念上，猶未達於不能抗拒之程度者，仍屬本罪所謂
    「恐嚇」之範疇。至於危害通知之方法，亦無限制，無論明
    示之言語、文字、動作或暗示之危害行為，苟已足使對方理
    解其意義之所在，並足以影響其意思之決定與行動自由者均
    屬之。故其與強盜罪之區別，端在所為之強暴、脅迫，其於
    社會一般通念上，是否足以抑制被害人之意思自由，至於不
    能抗拒，以為財物之交付為斷，倘其尚未達到此一程度，雖
    係意圖為自己不法之所有而出之以強暴、脅迫，亦僅應成立
    恐嚇取財罪(參照最高法院81年度台上字第867號判決意旨）
    。本件被告丁○○與丙○○、鍾瑋杰等人，共同意圖為自己不法
    之所有，以前揭恐嚇手段取得上開財物，衡其情節，尚未抑
    制告訴人之意思自由至於不能抗拒之程度，依上開說明，自
    應論以刑法第346條第1項之恐嚇取財罪。
  ㈡核被告丁○○、丙○○所為，均係犯刑法第346條第1項之恐嚇取
    財罪。被告丁○○、丙○○與成年人鍾瑋杰間，就上開犯行，有
    犯意聯絡及行為分擔，均為共同正犯。被告等恐嚇告訴人乙
    ○並使之交付現金及借據之行為，係基於同一恐嚇取財之目
    的，於密切接近之時間、地點所為，且侵害同一被害人即告
    訴人之財產法益，在刑法評價上，應視為數個舉動之接續施
    行，合為包括之一行為予以評價，應依接續犯論以一個恐嚇
    取財罪。
  ㈢查被告丁○○曾因違反槍砲彈藥刀械管制條例（在公共場所非
    法攜帶刀械）案件，經本院以106年度審簡字第1863號判決
    處有期徒刑3月，如易科罰金以1千元折算1日，嗣經本院以1
    06年度簡上字第1294號判決駁回上訴確定，於107年9月17日
    易科罰金執行完畢，有臺灣高等法院被告前案紀錄表附卷可
    考。被告丁○○於有期徒刑執行完畢後，5年內故意再犯本件
    法定刑含有期徒刑之罪，固為累犯。惟被告丁○○已執行完畢
    之前案係犯槍砲彈藥刀械管制條例第15條第2款之在公共場
    所非法攜帶刀械（手指虎）罪，與本件被告丁○○犯恐嚇危害
    安全罪之犯罪類型及保護法益迥然不同，罪質有異，且前案
    係以易科罰金方式執行完畢，並未入監服刑，難認被告丁○○
    有對刑罰反應力薄弱之情形，且起訴書未記載被告丁○○構成
    累犯之事實及應加重其刑之事項，於量刑辯論時亦未主張並
    具體指出其證明方法（見本院卷第82頁），是本院依司法院
    釋字第775號解釋及最高法院刑事大法庭110年度台上大字第
    5660號裁定意旨，認被告丁○○尚無依刑法第47條第1項累犯
    規定加重其刑之必要。惟上揭被告丁○○之前科紀錄，本院列
    為量刑審酌之事項（詳如下述)。
  ㈣爰以行為人之責任為基礎，並審酌被告丁○○自94年間起有
    偽造文書、違反槍砲彈藥刀械管制條例、毒品危害防制條例
    等多項前科，其因違反槍砲彈藥刀械管制條例（在公共場所
    非法攜帶刀械）案件，經本院以106年度審簡字第1863號判
    決處有期徒刑3月，如易科罰金以1千元折算1日，嗣經本院
    以106年度簡上字第1294號判決駁回上訴確定，於107年9月1
    7日易科罰金執行完畢，其素行不良，被告丙○○則未曾受有
    期徒刑以上刑之宣告，有其2人之臺灣高等法院被告前案紀
    錄表附卷可考，其2人與成年人鍾瑋杰共謀以俗稱「仙人跳
    」之方式向告訴人乙○恐嚇取財，侵害告訴人之意思決定自
    由及財產法益，兼衡其等之犯罪目的、手段、角色分工情形
    、所得之財物，暨被告丁○○自陳其教育程度為國小畢業、以
    前在市場擺攤維生、經濟狀況小康，被告丙○○自陳其教育程
    度係高中肄業、以前偶爾與其母至市場工作、經濟狀況勉持
    （見本院卷第82頁），暨犯後被告2人均坦承犯行、態度尚
    佳，惟迄未賠償告訴人所受損害等一切情狀，分別量處如主
    文所示之刑。
三、沒收：
　㈠按犯罪所得，屬於犯罪行為人者，沒收之；其沒收，於全部
    或一部不能沒收或不宜執行沒收時，追徵其價額；刑法第38
    條之1第1項前段、第3項定有明文。又共同犯罪所得之物之
    沒收或追徵其價額，應就各共同正犯實際分得之數為之，亦
    即依各共同正犯實際犯罪所得分別宣告沒收，始符個人責任
    原則及罪責相當原則，至於共同正犯各人有無犯罪所得，或
    其犯罪所得之多寡，應由法院綜合卷證資料及調查所得認定
    之。查被告丁○○因犯本案所取得之現金43,400元及金額36萬
    元之借據1張，均由其一人取走，並未分與丙○○、鍾瑋杰，
    業經被告丁○○於本院供明在卷（見本院卷第70頁），是現金
    4萬3千4百元及金額36萬元之借據1張係被告丁○○因本案之犯
    罪所得，並未扣案，且尚未歸還告訴人，復核此部分如宣告
    沒收及追徵，並無刑法第38條之2第2項規定「有過苛之虞、
    欠缺刑法上之重要性、犯罪所得價值低微，或為維持受宣告
    人生活條件之必要者，得不宣告或酌減之」之情事，爰依刑
    法第38條之1第1項前段、第3項規定宣告沒收，於全部或一
    部不能沒收或不宜執行沒收時，追徵其價額。至於被告丙○○
    既未實際分得任何犯罪所得，依上開說明，尚無犯罪所得應
    予沒收及追徵之問題。
　㈡被告丁○○於本院陳稱：當時是不是有拿走乙○的車鑰匙？ ）
    我沒有印象等語（見本院卷第79頁），證人即告訴人乙○於
    警詢陳稱：離開以後我下樓還有看到丙○○，但我也沒多說甚
    麼就先開車離開現場等情（見偵卷第15頁），顯見被告丁○○
    等人並未取走乙○之車鑰匙。從而，起訴書記載被告丁○○等
    人取走乙○之車鑰匙，並棄置在上開旅館外云云，容有誤會
    ，附此敘明。
據上論斷，應依刑事訴訟法第273 條之1 第1 項、第299 條第1
項前段，判決如主文。
本案經檢察官甲○○追加起訴，檢察官黃明絹到庭執行職務。
　　
中　　華　　民　　國　　111 　年　　8 　　月　　10　　日
                  刑事第六庭    法　官  樊季康
上列正本證明與原本無異。
如不服本判決，應於判決送達後20日內敘明上訴理由，向本院提
出上訴狀 (應附繕本) ，上訴於臺灣高等法院。其未敘述上訴理
由者，應於上訴期間屆滿後20日內向本院補提理由書「切勿逕送
上級法院」。
                                書記官　黃莉涵
中　　華　　民　　國　　111 　年　　8 　　月　　12　　日
附錄本案論罪科刑法條全文：
中華民國刑法第346條
意圖為自己或第三人不法之所有，以恐嚇使人將本人或第三人之
物交付者，處 6 月以上 5 年以下有期徒刑，得併科 3 萬元以
下罰金。
以前項方法得財產上不法之利益或使第三人得之者，亦同。
前二項之未遂犯罰之。